臺灣高等法院臺中分院民事判決　　　　　96年度重上字第27號
上　訴　人　丙○○
上　訴　人　石仲實業股份有限公司
法定代理人　甲○○
　　　　　　　　　　　　巷27號3樓之1
共　　　同
訴訟代理人　張績寶律師
共　　　同
複　代理人　張瓊文律師
被　上訴人　丁○○
　　　　　　　　　　　　號7樓
訴訟代理人　苗繼業律師
複　代理人　乙○○
被　上訴人　戊○○
上　一　人
訴訟代理人　李震華律師
複　代理人　己○○
上列當事人間因侵權行為損害賠償事件，上訴人對於中華民國95
年12月6日台灣苗栗地方法院94年度重訴字第47號判決提起上訴
，本院於96年9月12日言詞辯論終結，判決如下：
    主  文
上訴駁回。
第二審訴訟費用由上訴人丙○○負擔。
    事實及理由
一、
  (一)按訴訟標的對於共同訴訟之各人必須合一確定者，共同訴訟
    中一人之行為有利益於共同訴訟人者，其效力及於全體；不
    利益者，對於全體不生效力，民事訴訟法第56條第1款定有
    明文。又民法第275條規定連帶債務人中之一人受確定判決
    ，而其判決非基於該債務人之個人關係者，為他債務人之利
    益，亦生效力。故債權人以各連帶債務人為共同被告提起給
    付之訴，被告一人提出非基於其個人關係之抗辯有理由者，
    對於被告各人即屬必須合一確定，自應適用上開民事訴訟法
    之規定。本件被上訴人丁○○、戊○○依侵權行為之法律關
    係，請求上訴人即肇事司機丙○○及其僱主石仲實業股份有
    限公司（下稱「石仲公司」）連帶賠償其損害，被上訴人二
    人是為連帶債務人，核上訴人丙○○其上訴理由屬非基於個
    人關係之抗辯，依民事訴訟法第56條第1項第1款規定，其上
    訴效力及於同造未上訴之共同訴訟人石仲公司，爰併列石仲
    公司為視同上訴人。
  (二)被上訴人戊○○請求上訴人賠償車輛全毀損失400,000元，
    因非犯罪所受直接損害，固不得提起刑事附帶民事訴訟，惟
    上訴人於原審無異議為本案言詞辯論，嗣於本院為訴之追加
    ，繳納此部分裁判費，應認為已經補正，因其基礎事實相同
    ，被上訴人戊○○此部分訴之追加應予准許。
二、被上訴人二人起訴主張：上訴人丙○○係砂石車司機，受僱
    於上訴人石仲公司，平日以載運砂石為業，從事駕駛業務之
    人。上訴人丙○○於民國（下同）90年8月8日中午，駕駛車
    牌號碼F2-096號曳引車拖曳S2─2P號子車（以下簡稱系爭曳
    引車），自苗栗縣卓蘭鎮載運砂石，沿省道台三線由卓蘭往
    大湖鄉出礦坑方向，由南往北行駛。同日中午12時10分許，
    行至大湖鄉義和村台3線137公里100公尺處連續彎道時，本
    應注意該路段設有時速限制，與大型汽車不得在內側車道行
    駛，及行經劃有分向限制線之路段，不得駛入來車之車道內
    。而當時為天候晴、日間自然光線、路面乾燥無缺陷、亦無
    障礙物、視距良好，並無不能注意之情形，竟疏於注意，超
    速行駛於北向內側車道，並將部分車體跨越中央分向限制線
    駛入對向南下之內側車道。適被害人劉士銘（71年7月19日
    生，90年8月8日死亡）駕駛車牌號碼Ｚ3-0019號休旅車（以
    下簡稱系爭休旅車），搭載被上訴人戊○○，沿上開省道由
    北往南之內側車道行駛至上述路段時，因為閃避上訴人丙○
    ○車輛而向左側空曠處即對向北上車道閃避。上訴人丙○○
    亦因駛回自己行向之車道閃避，而在踩煞車不及之情形下，
    雙方於相互閃避之過程中，上訴人丙○○所駕駛系爭曳引車
    之車頭左側車角、左前輪處，與劉士銘所駕系爭休旅車之左
    側車角，在北上內側車道上對撞。造成劉士銘額部多處擦傷
    、左臉頰小擦傷、頦部挫傷、右季肋部橫向延伸至左季肋部
    瘀傷合併挫傷、胸廓嚴重內陷變形，右肘後部擦傷、左手第
    一指部擦傷、右膝前部擦傷、右小腿後部擦傷、右足跟骨部
    擦傷、右足背部瘀傷、左膝前部多處擦傷、左小腿前部擦傷
    ，致低血容積性休克而當場死亡。被上訴人戊○○亦受有右
    肘尺骨鷹嘴骨折、左側股骨轉子間骨折、右側股骨轉子間骨
    折、左側骨盆骨折、左側膝遠端股骨骨折以及左下肢腓神經
    麻痺等傷害並導致左腳機能喪失之重傷害。被上訴人為被害
    人劉士銘之父母，因上訴人丙○○於上揭時地駕駛系爭曳引
    車肇事，致被害人劉士銘死亡，並致被上訴人戊○○受傷，
    被上訴人丁○○因之受有(1)殯葬費用新臺幣（下同）296,00
    0元、(2)法定扶養費用4,405,908元、(3)精神慰撫金100萬元
    ，共計5,701,908元，爰就其中5,500,000元請求賠償；被上
    訴人戊○○受有(1)法定扶養費用4,947,048元(2)精神慰撫金
    6,000,000元(3)醫療費用502,858元(4)看護費1,059,582元(5)
    輔助器材費用67,000元(6)來往醫院就診交通費用67,180元(7)
    車輛全毀損失400,000元(8)喪失勞動能力之損失9,899,836元
    等損害，共計受有22,876,504元之損失，爰僅就其中11,031
    ,000元請求賠償。視同上訴人石仲公司既為上訴人丙○○之
    僱用人，為此，依侵權行為法則，求為命上訴人二人連帶賠
    償被上訴人丁○○5,500,000元、戊○○11,031,000元及均
    自起訴狀繕本送達翌日即92年9月20日起至清償日止，按年
    息百分之5計算利息暨供擔保以宣告假執行之判決。原判決
    判命上訴人應連帶給付被上訴人丁○○0000000元、被上訴
    人戊○○0000000元，及均自民國92年9月20日起至清償日止
    ，按年息百分之五計算之利息；並駁回被上訴人其餘之訴。
    上訴人就敗訴部分提起上訴，被上訴人答辯皆聲明：(1)上訴
    駁回。(2)第二審訴訟費用由上訴人負擔。
三、上訴人則以：
  (一)上訴人丙○○並未跨越分向限制線行駛，被害人是無照駕駛
    ，就本件交通事故與有過失。原審以中央警察大學之鑑定為
    裁判依據，而該鑑定報告係以證人陳泳良證詞為據，然陳泳
    良於本件刑事案件之證詞反覆不一，多有瑕疵，實不足採。
    再者，經證人呂榮喜、呂嘉豪、溫鳳嬌證稱，上訴人丙○○
    於肇事發生時，並無越線行駛。
  (二)被上訴人二人請求上訴人丙○○侵權行為損害賠償請求權已
    罹於時效而消滅：因事故發生日90年8月8日下午，被上訴人
    丁○○即於苗栗縣警察局大湖分局南湖派出所接受調查，已
    知悉事故肇事者為丙○○，並有提出告訴之表示，是被上訴
    人丁○○請求權應自90年8月8日起算。而被上訴人戊○○於
    90年8月19日上午10時許，於警詢筆錄時，已知肇事者丙○
    ○之人，並有提出告訴之表示，故被上訴人戊○○請求權應
    自90年8月19日起算時效，期間被上訴人戊○○雖有就上訴
    人丙○○、石仲財產聲請假扣押，惟事後已撤回，時效視為
    不中斷，故被上訴人二人至92年9月10日提起本件民事訴訟
    請求損害賠償，其對上訴人丙○○請求權應已罹於時效而消
    滅。又依民法第188條第3項可知，僱用人與受僱人間並無應
    分擔部分可言，倘被害人對為侵權行為之受僱人之損害賠償
    請求權消滅時效業已完成，僱用人自得援用該受僱人之時效
    利益，故上訴人石仲公司亦得主張時效抗辯，拒絕給付。
  (三)被上訴人二人對於上訴人丙○○、石仲公司之請求權時效並
    非自92年3月21日起算，因：被上訴人二人於刑事審理中之
    告訴代理人所為之請求，其效力僅限於刑事訴訟，其告訴代
    理人所為之請求於民事訴訟程序中並不生效力，不得相互援
    引。再者，告訴代理人於苗栗地方法院刑事庭所為請求之表
    示，僅是回應法官就本案有無達成和解詢問之表示，不得逕
    以解讀是有請求之意思表示，原判決實有誤解。甚且，本件
    刑事案件中視同上訴人石仲公司並非刑事被告，亦無出庭，
    被上訴人二人告訴代理人焉能有請求之意思表示？故退言之
    ，倘以被上訴人告訴代理人於92年2月18日、同年3月21日之
    刑事審理，認有請求權請求之意思表示，則效力僅及於上訴
    人丙○○一人，尚不及於視同上訴人石仲公司，惟如上說明
    ，石仲公司又得援引上訴人之時效利益，而得拒絕給付。
  (四)就被上訴人戊○○損害賠償請求部分：
  1.扶養費部分：應自被上訴人戊○○年滿65歲時起算（被上訴
    人戊○○於其94.9.7民事補陳狀自述其為家庭代工業中盤商
    65歲退休），迄女性平均餘命78歲止，共計13年，非被上訴
    人戊○○主張自車禍發生時起算，因此被上訴人戊○○此部
    分之請求金額為962,000元（一次給付尚須依霍夫曼計算表
    扣除中間利息）。
  2.精神慰撫金部分：被上訴人戊○○請求賠償精神慰撫金100
    萬元，容有過高，請鈞院考量上訴人丙○○之經濟能力有限
    ，社會地位不高，被上訴人戊○○亦自述其為家庭代工中盤
    商，年收入平均70萬元，生活尚無匱乏，懇請鈞院予以酌減
    。
  3.戊○○受傷所支出之輔助器材費用部分：上訴人對於被上訴
    人戊○○提出之輔助器材費用收據金額，於減縮為67,000元
    範圍內之不爭執。
  (五)被上訴人丁○○請求賠償之金額：
  1.扶養費部分：被上訴人丁○○請求劉世銘扶養之義務，應自
    被上訴人丁○○年滿60歲退休時起算，迄男性平均餘命72歲
    止，共計12年，非被上訴人丁○○主張自車禍發生時起算，
    因此被上訴人丁○○此部分之請求金額為888,000元（一次
    給付尚須依霍夫曼計算表扣除中間利息）。
  2.精神慰撫金部分：被上訴人丁○○請求賠償精神慰撫金100
    萬元，容有過高，請鈞院考量上訴人丙○○之經濟能力有限
    ，社會地位不高，應予以酌減。
  (六)上訴聲明：(1)原判決不利於上訴人部分廢棄。(2)上廢棄部分
    ，被上訴人於第一審之訴及假執行聲請均駁回。(3)第一、二
    審訴訟費用由被上訴人負擔。(4)若受不利判決，上訴人願供
    擔保，請准免為假執行。
四、被上訴人丁○○（49年10月16日出生）、戊○○（50年11月
    12日出生）主張為被害人劉士銘（71年7月19日出生，90年8
    月8日過世）之父母，被上訴人2人尚另有一子劉泰銘（74年
    1月7日出生）。上訴人石仲公司為上訴人丙○○之僱佣人，
    上訴人丙○○於90年8月8日中午，駕駛系爭曳引車自苗栗縣
    卓蘭鎮載運砂石，沿省道台三線由卓蘭往大湖鄉出礦坑方向
    ，由南往北行駛。同日中午12時10分許，行至大湖鄉義和村
    台3線137公里100公尺處連續彎道，適被害人劉士銘駕駛系
    爭休旅車，搭載被上訴人戊○○沿上開省道由北往南之內側
    車道行駛至上述路段，雙方於相互閃避之過程中，上訴人丙
    ○○所駕駛系爭曳引車之車頭左側車角、左前輪處，與劉士
    銘所駕系爭休旅車之左側車角，在北上內側車道上對撞，造
    成劉士銘額部多處擦傷、左臉頰小擦傷、頦部挫傷、右季肋
    部橫向延伸至左季肋部瘀傷合併挫傷、胸廓嚴重內陷變形，
    右肘後部擦傷、左手第一指部擦傷、右膝前部擦傷、右小腿
    後部擦傷、右足跟骨部擦傷、右足背部瘀傷、左膝前部多處
    擦傷、左小腿前部擦傷，致低血容積性休克而當場死亡。被
    上訴人戊○○亦受有右肘尺骨鷹嘴骨折、左側股骨轉子間骨
    折、右側股骨轉子間骨折、左側骨盆骨折、左側膝遠端股骨
    骨折以及左下肢腓神經麻痺等傷害並導致左腳機能喪失之重
    傷害，並致被上訴人戊○○所有系爭休旅車毀損無回復原狀
    之可能而報廢之事實，惟上訴人否認有過失行為，辯稱係被
    害人劉士銘所駕駛休旅車闖入來車道所致云云，經查：
  (一)上訴人丙○○肇事當時確以時速65公里以上未達70公里之速
    度超速行駛：
    1.上訴人丙○○車於肇事當時所在北上車道之速限為每小時
      40公里（刑事判決載為60公里，惟係指肇事後之路段，在
      此之前路段速限為每小40公里），有卷附之道路交通事故
      調查報告表上之圖示「40限速標誌桿」外（見相字卷第4
      頁）。
    2.依卷附道路交通事故調查報告表上之事故現場圖顯示：上
      訴人丙○○車肇事後遺留於現場之右側煞車痕長31.4公尺
      ，左側煞車痕長27.3公尺。而依較短之左側煞車痕換算：
      在本案瀝青乾燥路面上（依道路交通事故調查報告表中編
      號12路面狀況欄快車道項下記載為代號1，表示為柏油路
      面；同欄路面狀態項下記載為代號5，表示為乾燥），而
      以最有利於上訴人丙○○來推斷路面情況為3年以上之最
      小摩擦係數（越小之摩擦係數所換算之行車速度越慢），
      再按照美國西北大學研求之「汽車煞車距離、行車速度及
      道路摩擦係數對照表」所載（中央道路交通安全會報61年
      5月5日交督發字第0444號函送交通處，交通處以61年5月
      12日交道字第19902號函送參考運用），上訴人丙○○車
      行車速度當為每小時65公里以上但未達70公里。顯見其肇
      事當時確實有超速行駛甚明。
    3.上訴人丙○○有上開超速行駛之情形，經先後送往臺灣省
      竹苗區車輛行車事故鑑定委員會（下稱竹苗鑑定委員會）
      鑑定結果、中華民國車輛交通事故鑑定技術研究學會（下
      稱事故鑑定研究學會）分析報告結果、臺灣省車輛行車事
      故覆議鑑定委員會（下稱覆議委員會）覆鑑意見以及中央
      警察大學（下稱警大）鑑定結果，亦均認定上訴人丙○○
      當時有超速之情形，此有竹苗鑑定委員會90年10月16日竹
      鑑字第901052號鑑定意見書（見相字卷第56頁）、事故鑑
      定研究學會92年5月23日92車鑑字第154號函檢附本案車輛
      交通事故肇事因素分析報告、覆議委員會93年1月20日府
      覆議字第9211375號函及警大93年7月7日校鑑科字第09300
      00911號鑑定書（見本院卷第80至92頁）附卷可稽。
    (二)上訴人丙○○所行駛者，為大型汽車，卻行駛於雙向四線
      道之內側車道，且無超越同向之前車或準備左轉彎之情形
      ：
    1.上訴人丙○○車為曳引車，並拖曳有子車，其應為大型汽
      車無誤。
    2.依卷附之道路交通事故調查報告表顯示，現場為雙向四線
      道之路段，而上訴人丙○○車之煞車痕起點均在北上車道
      之內側車道研判，應可認定上訴人丙○○在車禍發生前，
      係行駛於雙向四線道之內側車道。
    3.並無任何證據顯示上訴人丙○○車於肇事當時係要超越同
      向之前車或準備左轉彎。
    4.事故鑑定研究學會之分析報告及警大鑑定結果亦指出上訴
      人丙○○係違規行駛內側車道，有前述肇事因素分析報告
      及鑑定書可稽。
    (三)上訴人丙○○駕車行經上開連續彎道路段，部分車體駛入
      對向南下車道之內側車道而跨越中央分向限制線行駛：
    1.本案肇事路段為連續彎道，中央劃有分向限制之雙黃實線
      的線誌，此有道路交通事故調查報告表上繪製之事故現場
      圖（見相字卷第4頁）、檢察官勘驗現場所繪製之車禍現
      場示意圖（見相字卷第20頁）及現場事故照片（見相字卷
      第14頁至第17頁）可稽。
    2.依卷附道路交通事故調查報告表繪製之事故現場圖（見相
      字卷第4頁）顯示，上訴人丙○○車右側車輪煞車痕長31.
      4公尺，其起始點是在北上內側車道，距離內、外車分道
      線1.2公尺，左車輪煞車痕起始點亦在北上內側車道，距
      離中央分向限制線1.0公尺。而該路段車道為3.3公尺，故
      上訴人丙○○車右側車輪距中央分向限制線雙黃線應僅餘
      2.1公尺。而上訴人丙○○車軸距為3.2公尺，經本院刑事
      庭函交通部公路總局臺中區監理所豐原監理站查明屬實，
      可見上訴人丙○○車在煞車前，左側部分車體應已跨越中
      央分向限制而駛入對向南下車道之內側車道內，核與目擊
      證人陳泳良於偵審中所證述之情節相符。是證人呂榮喜於
      本院刑事庭94年9月28日審理時證稱伊並未看到被告之車
      輛先進入南下車道，再轉回上北上之車道云云，顯與事實
      不符，自不足採。上訴人聲請再訊問證人呂榮喜，惟其並
      未主張有何需待查明之事實，自勿庸再訊問。
    3.再依道路交通事故調查報告表所示肇事現場散落物所在分
      布及現場照片所顯示現場道路之刮地痕位置（見相字卷第
      15頁第1張照片、第16頁第2張照片），均在上訴人丙○○
      車所在之車道上，應可認定兩車對撞地點係在上訴人丙○
      ○車所在之北上車道。而就兩車對撞車損情形而言，劉車
      集中在左前車頭處、上訴人丙○○車集中在車頭左側車角
      及左前輪處，此有現場照片8張可稽（見相字卷第14頁至
      第17頁），顯見兩車是在相互閃避中，而為有角度之對撞
      。因此，從：
      (1)上訴人丙○○車肇事前已跨中央分向限制線行駛；
      (2)兩車對撞時，係在上訴人丙○○車所在之北上車道；
      (3)兩車因相互閃避而為有角度之對撞；
      (4)劉車最後車頭又轉向自己之車道（見相字卷第15頁現場
        照片第2張）等各點推論，兩車當時之對撞過程應係：
      劉車發現上訴人丙○○車部分車身跨線行駛而佔用南下車
      道時，便向左即對向北上車道閃避，同一時間上訴人丙○
      ○車也因發現劉車而駛回自己之北上車道，劉車於是再駛
      回南下車道閃避，但已經來不及，因而兩車在上訴人丙○
      ○車所在北上車道，各以左車頭前角處對撞。而警大之鑑
      定意見，亦為如此認定。就此而言，上訴人抗辯被害人劉
      泰銘就本件車禍之發生與有過失云云，即不足採。且警大
      就其鑑定結果之形成，乃根據現場狀況、路面跡證、車損
      狀況及傷亡情形均詳加一一分析，再依據相關證人證詞加
      以研判，其所據皆有所本，理由翔實，較諸其他三鑑定機
      關簡略理由，充分有力，且其為學術機關，立場超然，自
      得採信，上訴人雖聲請再送其他學校鑑定，惟其無法指出
      警大之鑑定有何不可信之處，顯無必要。
    4.綜上可知，上訴人丙○○車在與劉車對撞前，確有跨越中
      央分向限制線佔用部分南下之內側車道行駛。而本案經送
      竹苗鑑定委員會、事故鑑定研究學會、覆議委員會及警大
      鑑定或研究結果，亦為相同之認定，有上開鑑定意見書、
      事故肇事因素分析報告、覆議函及警大鑑定書附卷可稽。
    (四)按行車速度依速限標誌；在劃有分向限制線之路段，不得
      駛入來車之車道內。又汽車在雙向四線道行駛時，大型汽
      車除超越同一車道之前車或準備左轉彎外，均不得在內側
      車道行駛。道路交通安全規則第93條、第97條第2款、第
      98條第1項第2款分別定有明文。查上訴人丙○○平日以載
      運砂石為業，為從事駕駛業務之人，其駕駛曳引車，對於
      上述規定自應注意，而依卷附之道路交通事故調查報告表
      顯示，當時為天候晴、日間自然光線、路面乾燥無缺陷、
      亦無障礙物、視距良好，並無不能注意情形，竟疏於注意
      ，仍以時速65公里以上未達70公里之速度超速行駛於北向
      內側車道，而將部分車體跨越中央分向限制線駛入對向南
      下車道之內側車道，以致肇事，上訴人丙○○之行為自有
      過失。且其過失與被害人劉士銘之死亡以及被害人戊○○
      之重傷害結果間，具有相當因果關係，被上訴人主張上訴
      人丙○○過失侵權行為，自堪予埰信。
    (五)上訴人丙○○雖否認犯罪，認其完全無過失，玆就其辯解
      說明如下：
    1.上訴人丙○○辯稱：伊當時原本行駛於北上之外線車道，
      因有一輛機車經過，所以伊才跨越內線快車道，在北上之
      內外車道分道線行駛，突然對面車道之劉車衝向伊車道來
      ，而撞到伊之車，當時伊車離分向限制線尚有1公尺左右
      ，伊並未有跨越分向限制線，係劉車超越分向限制線撞到
      伊車。當地之限速是時速60公里，但伊係以時速45公里行
      駛云云。惟查：
    1.依照卷附之道路交通事故調查報告表顯示，上訴人丙○○
      車之右車輪煞車痕起始點是在北上內側車道，距離內外車
      道分道線1.2公尺，左車輪煞車痕起始點亦在北上內側車
      道，距離中央分向限制線1.0公尺，可見其車在煞車前，
      根本不可能祇是跨越北上之內外車道分道線行駛，否則其
      右車輪煞車痕起點應係在北上外側車道，而不是在北上內
      側車道。況且證人陳泳良在刑事庭審理中亦證稱其親眼目
      擊被告車超越中央分向限制線行駛等語明確，益見上訴人
      丙○○之上開辯解不可採。
    2.上訴人丙○○辯稱：劉車係逆向行駛在伊車道上，並非看
      到伊車後始往伊車道閃避云云，然上訴人丙○○車在煞車
      前，左側部分車體已跨越中央分向限制而駛入對向南下車
      道之內側車道內，始致行駛在其南下內側車道上正常行駛
      之劉車往北上車道閃避行駛，已詳如前述，並經目擊證人
      陳泳良於偵查中（見相字卷第24頁）及刑事庭第一審法院
      審理中證述明確。而證人呂榮喜於本院刑事庭94年9月28
      日審理時亦證稱：劉車在碰撞前係開在台三線往南之內側
      車道上，劉車從南下內側車道進入北上內側車道僅有瞬間
      等語，可見目擊證人呂榮喜於警詢、偵查及原審審理中雖
      先後證稱：目擊劉車跨越中心雙黃線撞到被告車等情，以
      及其他目擊證人呂嘉豪、溫鳳嬌（呂車上之乘客，為呂榮
      喜之子及配偶）於偵查中（見相字卷第97頁、第98頁）、
      證人陳冠雄（當時亦於該處駕車行駛）於原審審理中所為
      相同之證詞（見原審卷第67頁），均係目擊到劉車見被告
      車後往對向車道閃避之瞬間情形而已，並非劉車自始即違
      規跨越分向限制線行駛。是上訴人丙○○該部分所辯，亦
      不足採。
    3.上訴人丙○○雖供稱其當時以時速45公里之速度行駛，但
      以其於肇事現場所留較短之左車輪煞車痕，經換算時速至
      少有65-70公里，已詳如上述。另依有現場照片顯示，被
      告雖經踩煞車，然其車與劉車對撞後，仍將路旁之路燈撞
      倒，並擦撞到路邊山壁而長達7個水泥板壁，始停止在北
      上之外側車道與慢車道上，可見上訴人丙○○車速極快，
      其上開辯稱顯與事實不符，亦不足採信。
    4.上訴人丙○○質疑道路交通事故調查報告表中現場圖煞車
      痕之正確性一情，經本院刑事庭及第一審法院先後多次傳
      喚當時製作該調查報告表之員警徐佐治到庭作證確認相關
      細節並釐清其中之疑義，顯示：
    (1)道路交通事故調查報告表中之上訴人丙○○車煞車痕，左
      右輪各有1條，前後粗細不同，自煞車痕起始點之煞車痕
      較細，直到煞車痕約中間位置，煞車痕突然變為較粗，直
      到上訴人丙○○車最後停放處為止。依證人徐佐治所證：
      細的部分，仍為上訴人丙○○車之煞車痕，因為在現場看
      時，是一條直線，線沒有斷掉，所以如此判斷。顯見其如
      此繪製，確有其客觀事證之基礎。而煞車痕之所以前後粗
      細不一，原因可能有多端，或者因為當時煞車的力道前後
      不同，或者因其他原因造成道路前後受力有所不同，但其
      前後既為接連不斷之一條直線，雖然前後粗細不一，並不
      影響其為上訴人丙○○車之煞車痕。
    (2)經比對證人徐佐治所繪現場草圖與道路交通事故調查報告
      表現場圖之差異，雖可發現在現場草圖上被告車之右煞車
      痕原記載為23.8公尺，再劃去改為31.4公尺，但此係因證
      人徐佐治當時在操作測距之滾動裝置未歸零，事後又加更
      正所致，應以31.4公尺為正確數字，證人徐佐治就此已於
      原審證述明確。是上述所憑判斷之基礎，自屬正確，被告
      此部分之質疑自屬無據。
    (六)關於其他有利上訴人丙○○證據部分：
      竹苗鑑定委員會之鑑定結果認為：劉車與被告車行經設有
      分向限制線路段會車時互未保持安全距離同為肇事原因；
      事故鑑定研究學會之分析報告也認為：劉車行經彎道處，
      遇狀況閃避不當，為本案事故之次要因素。惟查：
    1.目擊證人即呂車上之乘客呂嘉豪於91年8月30日偵查時證
      稱：「我當時坐在後座中間，當時我們前方尚有一台貨車
      ，發生車禍之小客車（指劉車）在我們前方車輛的左側車
      道，亦即在我們前方車輛的左前方。」等語（見相字卷第
      97頁），可見劉車之右側有一台貨車在行駛中，右側後方
      則有呂車在行駛中，以致劉車發現上訴人丙○○車跨線行
      駛時，如再向右閃避，必然撞擊右車或隨之而來之呂車，
      因而根本無從向右閃避，若不閃避，將為跨越限制分向線
      之上訴人丙○○車所撞，在此一瞬間，其依本能反應向左
      側空曠處閃避，此為當時客觀情形所不得不然，難認為係
      遇狀況閃避不當。即經本院勘查現場結果，劉車在肇事前
      固有約一百五十公尺之直線，該直線底處，即為肇事地點
      之彎道，一般駕駛人駛至直線底處，才能看見對向車輛是
      否有超越雙黃線而行駛，自無從及早採取閃避措施，是事
      故鑑定研究學會之分析報告認為：劉車行經彎道處，遇狀
      況閃避不當，為本案事故之次要因素云云，自不足作為上
      訴人丙○○有利之證據。
    2.按劉車與上訴人丙○○車並非各在自己之車道相會，而係
      上訴人丙○○車跨越分向限制線行駛，而劉車於轉彎處忽
      遇上訴人丙○○車跨線行駛，始向對向車道閃避，實無「
      會車」可言，自亦無會車時未保持安全間隔之問題。是竹
      苗鑑定委員會之鑑定意見，認劉車與徐車會車時互未保持
      安全間隔同為肇事原因之結論，核與事實不符，自不足採
      為上訴人丙○○有利之證據。
    3.竹苗鑑定委員會之鑑定意見中雖又指出被害人劉士銘無照
      駕駛同為肇事原因之一，而證人戊○○即被害人劉士銘之
      母於警詢中確實也證實被害人劉士銘當時係無照駕駛（見
      相字卷第49頁背面），惟其無照駕駛之事實，僅為行政上
      之違規，並無證據顯示與本案車禍之造成，有何相當因果
      關係，故被害人劉士銘無照駕駛不能作為有利於上訴人丙
      ○○之認定。
    4.覆議委員會之覆議意見雖表示上訴人丙○○車肇事前之跨
      線行駛，是否影響自對向駛至之劉車之駕駛行為，無法研
      判等語，然當時劉車之右側有一台貨車在行駛中，右側後
      方則有呂車在行駛中，以致劉車發現被告車跨線行駛時，
      如再向右閃避，必然撞擊某車或隨之而來的呂車，因而根
      本無從向右閃避，若不閃避，將為跨越限制分向線之被告
      車所撞，在此一瞬間，其依本能反應向左側空曠處閃避，
      此為當時客觀情形所不得不然，難認上訴人丙○○車肇事
      前之跨線行駛，不會影響自對向駛至之劉車之駕駛行為。
    (七)上訴人丙○○因上開業務過失致死及業務過失重傷犯行，
      業經本院以94年度交上訴字第1411號刑事判決，處有期徒
      刑1年8月在案等情，此有交通事故調查表、事故現場圖、
      照片、檢察官相驗報告、偵訊筆錄、被上訴人戶籍謄本、
      診斷證明書、汽（機）車各項異動登記書及判決書等附卷
      可證，並經調取台灣苗栗地方法院91年度交訴字第82號及
      本院94年度交上訴字第1411號業務過失致死等刑事卷宗查
      閱無訛，是被上訴人主張上訴人丙○○有侵權行為之事實
      ，堪信為真實。
六、按因故意或過失不法侵害他人權利者，負損害賠償責任。又
    汽車、機車或其他非依軌道行使之動力車輛，在使用中加損
    害於他人者，駕駛人應賠償因此所生損害。但於防止損害之
    發生，已盡相當之注意者，不在此限。另受雇人因執行職務
    ，不法侵害他人之權利者，由僱用人與行為人連帶負損害賠
    償責任，民法第188不法侵害他人之身體或健康者，對於被
    害人因此喪失或減少勞動能力，或增加生活上之需要時，應
    負損害賠償責任。又不法侵害他人之身體、健康、名譽、自
    由、信用、隱私、貞操，或不法侵害其他人格法益而情節重
    大者，被害人雖非財產上之損害，亦得請求賠償相當之金額
    。不法侵害他人致死者，對於支出醫療及增加生活上需要之
    費用或殯葬費之人，亦應負損害賠償責任。被害人對於第三
    人負有法定扶養義務者，加害人對於該第三人亦應負損害賠
    償責任。第一百九十三條第二項之規定，於前項損害賠償適
    用之。民法第184條第l項前段、第188條第1項前段、第192
    條、第191條之1、第193條第l項、第195條第l項分別定有明
    文。查上訴人丙○○為視同上訴人石仲公司之受雇人，受雇
    於載運砂石為業，於90年8月8日駕駛曳引車（俗稱砂石車）
    ，是於執行職務時因未能遵守道路交通安全規則，顯有過失
    致被害人劉士銘死亡、被上訴人戊○○受重傷，故被上訴人
    丁○○、戊○○依侵權行為法則主張上訴人丙○○負損害賠
    償責任，僱用人石仲公司依法應負連帶損害賠償責任，是有
    理由。次關於請求損害賠償項目、金額，應否准許，如下逐
    一列述：
  (一)被上訴人丁○○所得請求賠償項目、數額：
  1.殯葬費用：
    被上訴人丁○○主張其於劉士銘死後，支出殯葬費29萬600
    元，業據提出上訴人所不爭執之天佑禮儀用品社所出具之免
    用發票收據5紙為證，自堪信為真實。是被上訴人丁○○請
    求29萬600元之殯葬費用，應予准許。
  2.扶養費用：
  按直系血親卑親屬，有扶養直系血親尊親屬之義務。又負扶
    養義務者有數人，而其親等同一時，應各依其經濟能力，分
    擔義務，民法第1114條、第1115條定有明文。另所謂扶養費
    用金額決定，應係指一般扶養權利人於現今社會生活中，維
    持其人之尊嚴最基本生活要求所需之費用，其標準固不易選
    擇，有認為應以基本工資為準，有認為得以低收入戶之補助
    金額為準，惟前者係勞工之最低工資標準，非全部均係扶養
    權利人所應得，後者則以謀生能力最低者為準，未免忽視法
    律之一般性。要之，此等費用之決定應顧及一般國民之生活
    水平，不能僅以最高或最低生活標準為依據，是本院認應以
    統計上一般國民各該年度之平均消費額為計算之標準，方能
    達成上開維持其人之尊嚴基本生活要求之目標。經查，被上
    訴人於原審自願以每年17萬8789元計算扶養費用，此核與事
    故發生時90年行政院主計處所公佈臺灣地區每人每月消費支
    出為15,314元，即每人每年消費支出為18萬3768元，無違一
    般國民之生活水平，是以每年17萬8789萬元計算基礎。另關
    於扶養年數上，核被上訴人丁○○為49年10月16日出生，於
    劉士銘死亡時年為40歲，依被上訴人所提之90年台灣地區男
    性簡易生命表計算（詳原審卷94年度重訴字第47號卷第279
    頁），猶有平均餘命35.31年，被害人劉士銘於71年7月19日
    出生，90年8月8日身亡時年為19歲，如未因本件車禍身亡，
    再過0. 94年滿20歲應有扶養能力（90年8月8日死亡至91年7
    月19日年滿20歲為345天；345/365＝0.94），故被上訴人丁
    ○○得受扶養年數，應扣除劉士銘死亡時至其成年止不能扶
    養之期間，為34.37年（35.31－0.94＝34.37），以每年17
    萬8789元計算，依霍夫曼式算法，扣除中間利息，一次得請
    求之金額為363萬3077元（小數點以下不計）。〔計算式：
    20.0000000×178,789＋（20.0000000－00.0000000)×0.37
    ×178,789＝3,633,077〕。又被上訴人育有2子，被上訴人
    丁○○所得受扶養之金額應由2子平均分擔，故被上訴人丁
    ○○所得請求之扶養金額為181萬6538元。
  3.精神慰撫金：
    按精神慰撫金計算，應斟酌雙方身分資力與加害程度，及其
    他各種情形核定相當之數額，最高法院51年臺上字第223號
    判例意旨參照。被害人劉士銘係被上訴人丁○○之子，依民
    法第193條第1項規定，是被上訴人請求精神慰撫金，於法自
    屬有據。經查，被上訴人丁○○係高中畢業，目前無工作，
    名下財產有78年及87年出廠之汽車各一部。上訴人丙○○為
    中學畢業，名下之財產並無財產，目前任職於才智企管人力
    仲介公司，月薪2萬8300元至2萬9300元之間；上訴人石仲公
    司於94年有利息所得10,021元，名下有汽車7部，業據上訴
    人陳明及原審法院依職權調取上訴人等之財產總歸戶資料查
    閱無訛，有稅務電子閘門資料查詢表在卷可按，另上訴人石
    仲公司94年度課稅所得額達432萬3220元，亦有上訴人所提
    94年度營利事業所得稅結算申報書在卷可按。本院以為被害
    人劉士銘於本件事故發生時年僅19歲，被上訴人丁○○突遭
    此鉅變而喪失愛子，精神上頓失依靠，白髮人送黑髮人，其
    內心所受之傷痛，情何以堪，非一般人所能體會，本院審酌
    兩造上開之身分、地位及財產等一切情狀，認為被上訴人丁
    ○○所得請求精神慰撫金100萬元，應予准允，逾此範圍，
    應予駁回。
  4.綜上，被上訴人丁○○所得請求損害賠償金額共計為310萬7
    138元（290,600＋1,816,538＋1,000,000＝3,107,138），
    扣除被上訴人丁○○日前已領取強制汽車責任保險之保險金
    140萬元，尚得請求170萬7138元。
  (二)被上訴人戊○○所得請求賠償項目、金額：
  1.扶養費用：
    被上訴人戊○○為50年11月12日出生，於劉士銘死亡時年為
    39歲，依被上訴人所提之卷附台灣地區女性簡易生命表（見
    同上卷第279頁）計算，猶有平均餘命44.95年，惟劉士銘於
    71年7月19日出生，90年8月8日身亡時年為19歲，如未因本
    件車禍身亡，再過0.94年滿20歲應有扶養能力（90年8月8日
    死亡至91年7月19日年滿20歲為345天；345/365＝0.94），
    故被上訴人戊○○得受扶養年數，應扣除劉士銘死亡時至其
    成年止不能扶養之期間，為44.81年（44.95－0.94＝44.01
    ），以每年17萬8789元之扶養費為計算基準，依卷附霍夫曼
    係數表扣除中間利息，一次得請求之金額為422萬1945元（
    小數點以下不計）。〔計算式：23.0000000×178,789＋（
    23.0000000－00.0000000×0.01×178,789×＝4,221,945〕
    。被上訴人育有二子，是被上訴人戊○○所得受扶養之金額
    應由二子平均分擔，故被上訴人戊○○所得請求之扶養金額
    為211萬0972元。
  2.醫療費用：
    被上訴人戊○○自90年8月8日至93年9月29日止，共計支出
    醫療費用502,858元，業據提出上訴人所不爭執之證明收據
    42紙為證，自堪信為真實，又核請求為所必要。是被上訴人
    戊○○所得請求之醫療費用為50萬2858元。
  3.看護費：
    被上訴人戊○○自90年8月18日至年9月30日共計支出看護費
    413,310元；自91年10月1日至94年9月30日聘僱外勞監護工
    支出646,272元，總計支出1,059,582元，業據提出上訴人所
    不爭執之證明單1紙、僱傭姓名拉蒂之薪資單為證，自堪信
    為真實。是被上訴人戊○○得請求105萬9582元。
  4.輔助器材部分：
    被上訴人戊○○主張總計支出6萬7000元之醫療輔助器材，
    此部分業據上訴人提出發票及收據12紙為證，為支出所必要
    ，又經兩造不予爭執，是被上訴人戊○○得請求6萬7000元
    之輔助器材之支出。
  5.交通費：
    被上訴人戊○○往來醫院就診，所需交通費用共計6萬7180
    元，據提出上訴人所不爭執之收據30紙為證，請求有理由。
    是於6萬7180元交通費用之請求，應予准允。
  6.喪失勞動能力：
    按勞動能力減損之計算，應以被害人勞動能力喪失程度、勞
    動年數、預期可得的薪資，依霍夫曼式算法為命一次給付，
    以為算定。就本案言，被上訴人戊○○受傷後經送財團法人
    長庚紀念醫院（林口）分院鑑定結果，被上訴人戊○○之病
    情符合勞工保險殘廢給付標準表障害項目第141項之規定即
    一下肢遺存顯著運動障害，有兩造所不爭執之財團法人長庚
    紀念醫院（林口）分院函在卷可按（詳本院卷第180頁）。
    衡酌被上訴人戊○○受有左足裸背屈無力、右髖屈曲及外轉
    受限制，有行動功能不能回復之障礙，鑒於手足功能於日常
    生活、工作影響甚鉅，甚或使工作範圍受限，本院審酌被上
    訴人戊○○所受傷害及其原從事之工作，認其確已喪失十分
    之三之勞動能力，此為兩造不予爭執。又被上訴人受傷時為
    39歲，當時為家庭代工業中盤商，年均收入為700,000元為
    上訴人所不爭執（詳卷第166頁），計算至退休，尚有26年
    工作年限，依霍夫曼計算基礎計算一次給付金額為700,000
    元×16.0000000×0.3＝355萬8275元。
  7.精神慰撫金：
    承上，衡酌兩造身分、地位、財產狀況，鑒於被上訴人戊○
    ○被上訴人原從事代工業中盤商，因本件車禍關係造成被上
    訴人戊○○身不遂，需賴人照料，且被上訴人戊○○目前無
    工作能力，名下之財產有82年出廠之汽車一部。而因被上訴
    人兩人於82年4月23日離異後，被害人劉士銘均由被上訴人
    戊○○扶養，與被上訴人戊○○同住，兩人相依為命，是被
    上訴人戊○○所受喪子之痛，更甚於被上訴人丁○○，是本
    院以為被上訴人戊○○所得請求精神慰撫金以150萬元為適
    當，逾此範圍，不應准允。
  8.休旅車毀損：
    系爭休旅車為祥樺企業社所有，有卷附之中華民國交通部汽
    車行車執照乙紙在卷可稽，被上訴人戊○○既為祥樺企業社
    之負責人，自可依民法第196條請求損害賠償。又依營利事
    業所得稅查核準則第95條第8項規定：「固定資產提列折舊
    採用定率遞減法者，以1年為計算單位，其使用期間未滿1年
    者，按實際使用之月數相當於全年之比例計算之，不滿1月
    者，以1月計」，依此方法計算結果，系爭車輛實際使用年
    數應以1年4月計。而依行政院所頒「固定資產耐用年數表」
    及「固定資產折舊率表」規定，系爭車輛之耐用年數為5年
    ，依定率遞減法每年折舊千分之369計算。查系爭車輛出廠
    年份係西元1999年4月（即民國88年1月，未載日以15日計）
    ，有汽車行車執照在卷可稽，至事故發生即受損之90年8月8
    日止，已使用1年3月又24日，經此車禍事故已全部毀損，依
    被上訴人所提之桃苗汽車股份有限公司所開立之購買發票，
    該車原價值58萬3000元，其折舊額為26萬0375元【計算式：
    583,000×0.369＝215,127；000000－000000×0.369×4/12
    ＝45,248；215,127＋45,248＝260,375，元以下不計】，扣
    除折舊後，系爭車輛所得請求損害額為32萬2625元（583,00
    0-260,375=322,625）。又系爭休旅車報廢，被上訴人已領
    得6,000元等情，為兩造所不爭執，是被上訴人戊○○就系
    爭休旅車毀損之請求於31萬6625元範圍內為有理由，逾此部
    分之請求，即屬無據，應予駁回。
  9.綜上，被上訴人戊○○所得請求之損害賠償金額總計為918
    萬2492元（2,110,972＋1,500,000＋502,858＋1,059,582＋
    67,000＋67,180＋3,558,275＋316,625＝9,182,492），扣
    除日前已領取強制汽車責保險之保險金83萬元，被上訴人戊
    ○○尚得請求835萬2492元。
七、核本件兩造就如下事項更迭爭執：(一)被上訴人二人對於上訴
    人丙○○、視同上訴人石仲公司侵權行為損害賠償請求權，
    是否罹於時效消滅？(二)被上訴人二人所請求扶養費用，關於
    扶養年數計算？本院如下逐一論述心證理由：
  (一)被上訴人二人對於上訴人丙○○、視同上訴人石仲公司侵權
    行為損害賠償請求權，是否罹於時效消滅？
    按消滅時效，因債權人請求、債務人承認而中斷，民法第12
    9條第項第1、2款規定甚明。所謂「請求」，並無需何種之
    方式，衹債權人對債務人發表請求履行債務之意思即為已足
    ；所謂「承認」，是為認識他方請求權存在之觀念通知，而
    此項承認並無須一一明示其權利內容及範圍言。至於假扣押
    之強制執行，亦係權利人行使權利之意思表示，自應發生中
    斷時效的效力，在聲請為強制執行者，自債權人提出民事強
    制執行聲請狀於法院時起中斷（施啟揚氏著民法總則361頁
    、史尚寬氏著民法總則釋義460頁、洪遜欣氏著中國民法總
    則596頁參照）。且時效，自中斷事由終止時，重行起算。
    又因侵權行為所生之損害賠償請求權，自請求權人知有損害
    及賠償義務人時起，二年間不行使而消滅。自有侵權行為時
    起，逾十年者亦同。民法第197條第1項著有明文。經查：本
    件交通事故發生於90年8月8日，被上訴人丁○○於該日接受
    苗栗縣警察局偵訊時，已受告知被害人劉世銘與上訴人丙○
    ○駕駛車輛擦撞，因而死亡，並表示對上訴人丙○○提起告
    訴（相字卷，第13頁），此為被上訴人丁○○所不爭執，故
    於90年8月8日被上訴人丁○○即知悉被害人死亡事實，及上
    訴人丙○○為肇事車輛駕駛人，被上訴人丁○○對上訴人丙
    ○○之侵權行為損害賠償請求權應自90年8月8日起算消滅時
    效。另查被上訴人戊○○雖於事故發生之際，乘坐於被害人
    劉士銘所駕駛車輛上，惟實際知悉肇事駕駛者乃於90年8月
    19日接受警訊時，故被上訴人戊○○對於上訴人丙○○侵權
    行為損害賠償請求權應自90年8月19日起算消滅時效。惟至
    92年3月21日苗栗地方法院刑事庭審理中，上訴人丙○○表
    示有與被上訴人二人和解之誠意，另其辯護人亦表示被上訴
    人丙○○及視同上訴人石仲公司於死者部分賠償220萬元、
    傷者部分30萬元之和解意願【見原審卷附第158頁。（法官
    問：兩造有無達成和解？上訴人答：我有誠意與告訴人和解
    ；辯護人答：上訴人及所屬的公司願意在死者部分（包含強
    制險）二百二十萬元，傷者部分三十萬元與告訴人和解。】
    。從而，上訴人丙○○於92年3月21日刑事庭審理程序中，
    就被上訴人二人損害賠償請求權已為認識其請求權存在之觀
    念表示，當日縱否認過失罪行，然所否認者乃為刑事不法行
    為，核與民事不法，兩者於責任成立認定自有寬嚴不同，刑
    事不該當行為，未必於民事不成立侵權行為，是上訴人丙○
    ○既有表示於一定金額範圍內為和解之意願，被上訴人二人
    之請求權，即自92年3月21日中斷時效消滅計算。甚且，是
    日刑事庭審理中，被上訴人二人之告訴代理人仍為表示上訴
    人戊○○與死者劉士銘的賠償金額應一併處理（即92年2月
    18日刑事庭審理中所言：死者部分請求金額為二百萬元至三
    百萬元，而戊○○部分請求三百萬元。）。是上訴人丙○○
    既於92年3月21日對被上訴人二人賠償請求，於特定金額內
    有和解意願，已為認識損害賠償請求權存在之觀念表示，被
    上訴人二人之請求權於92年3月21日自應發生時效中斷之效
    力，故92年9月10日提起本件訴訟，顯未逾請求權行使時效
    ；至於石仲公司方面，上訴人抗辯被上訴人戊○○曾於90年
    11月29日，聲請原審法院為假扣押裁定，經該院90年度裁全
    字第1455號，於90年11月30日，准其以30萬元供擔保後，得
    對上訴人丙○○、石仲公司之財產於300萬元之範圍內為假
    扣押，然撤回該假扣押程序，依民法第136條第2項規定時效
    中斷，其請求權已經罹於方時效云云，經查，被上訴人戊○
    ○固曾於90年11月29日，聲請原審法院為假扣押裁定，經該
    院90年度裁全字第1455號，於90年11月30日，准其以30萬元
    供擔保後，得對上訴人丙○○、石仲公司之財產於300萬元
    之範圍內為假扣押，雖撤回該假扣押程序；然復於91年3月
    27日向台灣板橋地方法院對上訴人石仲公司實施假扣押執行
    程序，經該院以91年度裁全字第2739號裁定准許，並於91年
    4月18日核發執行命令，嗣由石仲公司於91年5月22日向該院
    提存所提供反擔保。又被上訴人丁○○（原審誤為被上訴人
    戊○○）於91年9月19日向台灣板橋地方法院對上訴人石仲
    公司實施假扣押執行程序，並扣押石仲公司於合作金庫東新
    莊分行之存款，有聲請狀、台灣板橋地方法院執行命令及通
    知可稽（見原審卷143至145頁），復經本院調取台灣板橋地
    方法91年度裁全字第2739號、91年度執全字第3554號卷宗核
    閱無訛，並為兩造所不爭執，是被上訴人分別於91年3月27
    日、9月19日聲請強制執行，核與民法第129條第2項第5款所
    稱之開始執行之行為相當，屆於92年9月10日提起本件附帶
    民事起訴，其請求權時效均尚未消滅。
  (二)被上訴人二人所請求扶養費用，關於扶養年數計算？
    按民法第192條第2項規定，命加害人一次賠償扶養費用，須
    先認定被害人於可推知之生存期內，應向第三人支付扶養費
    用之年數及其歷年應付之數額，並就歷年將來應付之數額，
    各以法定利率為標準，依霍夫曼式計算法，扣除各該年以前
    之利息，俾成歷年現在應付之數額，再以歷年現在應付之總
    數為賠償額，方為合法，最高法院29年附字第379號判例可
    參。是關於受扶養年數之計算，應以在被害人（即死者）扶
    養可能之範圍，即以其謀生能力繼續之年限為限。而非以各
    被上訴人需要扶養之期間為算定。就本案言，則以被害人劉
    士銘扶養可能範圍至受扶養權利人平均餘命，以為算定，又
    查被上訴人2人財產狀況，現皆無工作，而名下除有汽車外
    ，並無他其財產，此有財產所得資料足稽（原審卷第226頁
    下），是本院以為被害人劉士銘扶養可能範圍，即年滿20歲
    ，具有扶養能力算至被扶養人可能受扶養之年數，始為適當
    ，故上訴人以被上訴人戊○○年滿65歲起算，迄女性平均餘
    命78歲止，共計13年，及被上訴人丁○○滿60歲退休時起算
    ，迄男性平均餘命72歲止，共計12年，為計算扶養年數之主
    張，並非適法，不予採納。
六、從而，被上訴人依侵權行為之法律關係，請求上訴人應連帶
    給付原告丁○○170萬7138元、被上訴人戊○○835萬2492元
    ，及均自起訴狀繕本送達翌日即92年9月20日起至清償日止
    ，按年息百分之5計算之利息，為有理由，應予准許，原審
    所為上訴人敗訴之判決，核無不合，上訴論旨指摘原判決不
    當，聲明求為廢棄改判，非有理由，應予駁回。
七、本件事證已臻明確，兩造其餘主張、陳述與舉證，經審酌與
    本院前開判斷不生影響，爰不再予逐一論述，附此敘明。
據上論結，本件上訴為無理由，依民事訴訟法第449條第1項、第
85條第1項，判決如主文。
中　　華　　民　　國　　96　　年　　9 　　月　　26　　日
　　　　　　　　　民事第五庭    審判長法　官  林陳松
　　　　　　　　　　　　　　　　      法　官  古金男
　　　　　　　　　　　　　　　        法　官  鄭金龍
以上正本係照原本作成。
上訴人得上訴第三審。
如對本判決上訴，須於收受判決送達後20日內向本院提出上訴書
狀，其未表明上訴理由者，應於提出上訴後20日內向本院提出上
訴理由書（須按他造人數附具繕本）。
上訴時應提出委任律師為訴訟代理人之委任狀。具有民事訴訟法
第466條之1第1項但書或第2項之情形為訴訟代理人者，另應附具
律師及格證書及釋明委任人與受任人有該條項所定關係之釋明文
書影本。
                                      書記官  陳振海
中　　華　　民　　國　　96　　年　　9 　　月　　28　　日
                                                      Ｍ
